臺灣高等法院臺中分院民事判決
111年度上字第230號
上  訴  人  黃嘉銘  
            莊榮兆  
被上訴  人  陳怡珍  
            廖弼妍  
上列當事人間請求損害賠償事件，上訴人對於民國111年2月11日
臺灣臺中地方法院111年度訴字第179號判決提起上訴，本院不經
言詞辯論，判決如下：
    主      文
上訴駁回。
第二審訴訟費用由上訴人負擔。
    理      由
一、上訴人主張：
  ㈠黃嘉銘係本院109年度上訴字第1271號加重詐欺案件（下稱系
    爭刑事案件）之被告，黃嘉銘涉犯系爭刑事案件，先經臺灣
    高雄地方檢察署（下稱高雄地檢署）於106年6月28日以105
    年度偵字第26621號案件偵查起訴，相隔47天之後，再由臺
    灣臺中地方檢察署（下稱臺中地檢署）於106年8月14日以10
    6年度偵字第6253號案件追加起訴，二案時間相近，應係同
    一罪關係，臺中地檢署應將案件移送至高雄地檢署併案辦理
    ，系爭刑事案件即爲無審判權，而應諭知公訴不受理，系爭
    刑事案件卻強行判決黃嘉銘有罪，並判處有期徒刑4年6月確
    定。且莊榮兆於系爭刑事案件聲請擔任黃嘉銘之辯護人，遭
    系爭刑事案件合議庭於109年8月7日裁定駁回聲請。系爭刑
    事案件審理程序已違背法官守則第4條，且剝奪黃嘉銘受辯
    護權利而非法審結。
  ㈡被上訴人均擔任臺中地檢署執行檢察官，無視受刑人黃嘉銘
    多次具狀指明系爭刑事案件有違背法令之情節，應簽報上級
    提起非常上訴，被上訴人仍執意執行，已嚴重侵害黃嘉銘、
    莊榮兆之權利等情。爰依侵權行為之法律關係，請求被上訴
    人連帶賠償新臺幣（下同）5萬元（先就最低額請求）及刊
    登道歉啟事。
　㈢原審以上訴人之起訴顯無理由，不經言詞辯論，為上訴人敗
    訴之判決。上訴人不服，提起上訴，並聲明：⑴原判決廢棄
    。⑵被上訴人應連帶給付上訴人5萬元，並應於中時、自由、
    聯合、台時、蘋果、經濟、工商、台灣等八大報紙全國版頭
    版二分之一刊登道歉啟事及判決主文3次。
二、本件未經言詞辯論程序，被上訴人亦未提出書狀作何聲明或
    陳述。
三、按原告之訴，依其所訴之事實，在法律上顯無理由者，法院
    得不經言詞辯論，逕以判決駁回之，民事訴訟法第249條第2
    項定有明文。此項規定依同法第463條於第二審程序亦有準
    用。是當事人聲明上訴之事項，在法律上顯無理由時，第二
    審法院亦得依上開規定，對於當事人之上訴，不經言詞辯論
    逕以判決駁回之（最高法院42年台上字第526號判決意旨參
    照）。次按國家賠償法第13條係對於職司審判或追訴職務之
    公務員，就其因執行職務所生侵權行為之損害賠償責任另為
    特別規定，旨在維護審判之獨立性及職司審判或追訴職務之
    公務員不受外界干擾，俾保持超然立場，使審判或追訴之結
    果，臻於客觀公正，以實現公平正義。從而，基於維護法律
    體系及概念統一性之體系解釋，憲法第80條關於維護審判獨
    立之合憲性解釋，民法第186條第1項前段關於公務員因故意
    違背對於第三人之職務，致第三人受損害者，負賠償責任之
    規定，於職司審判或追訴之公務員，仍應符合國家賠償法第
    13條之規定，於該公務員就參與審判或追訴案件犯職務上之
    罪，經判決有罪確定者，始應負損害賠償責任（最高法院10
    9年度台上字第446號裁判要旨參照）。
四、經查，本件依上訴人主張之事實，可知被上訴人為職司追訴
    之公務員，揆諸上開說明，須以因被上訴人執行職務侵害人
    民自由或權利，且就被上訴人參與追訴之案件犯職務上之罪
    ，經判決有罪確定，始負損害賠償責任。然上訴人提起本訴
    ，並未主張被上訴人有因上開行為而犯職務上之罪，且 經
    判決有罪確定之情形，則依上訴人所訴之事實，在法律上顯
    然不能獲得勝訴之判決，其訴顯無理由。原審不經言詞辯論
    而為上訴人敗訴之判決，經核於法並無違誤。上訴意旨仍未
    提出被上訴人有因上開行為而犯職務上之罪，且經判決有罪
    確定之主張，而指摘原判決不當，上訴顯無理由，爰不經言
    詞辯論，逕以判決駁回上訴。
五、據上論結，本件上訴無理由，爰判決如主文。　　
中　　華　　民　　國　　111 　年　　5 　　月　　11　　日
            民事第一庭    審判長法  官  張瑞蘭
　　　　　　　　                法  官  林孟和
　　　　　　　　　　　　　　　　法  官  廖穗蓁
正本係照原本作成。
如不服本判決，應於收受送達後20日內向本院提出上訴書狀，其
未表明上訴理由者，應於提出上訴後20日內向本院補提上訴理由
書（須按他造當事人之人數附繕本）。因疫情而遲誤不變期間，
得向法院聲請回復原狀。
上訴時應提出委任律師或具有律師資格之人之委任狀；委任有律
師資格者，另應附具律師資格證書及釋明委任人與受任人有民事
訴訟法第466條之1第1項但書或第2項所定關係之釋明文書影本。
如委任律師提起上訴者，應一併繳納上訴裁判費。 
                              　書記官  賴玉芬 
　　　　　　　　　　　　　　　　
中　　華　　民　　國　　111 　年　　5 　　月　　11　　日